【裁判字號】    99,審訴,2670
【裁判日期】    991216
【裁判案由】    毒品危害防制條例
【裁判全文】
臺灣高雄地方法院刑事判決            99年度審訴字第2670號
公  訴  人  臺灣高雄地方法院檢察署檢察官
被      告  梁永生
上列被告因違反毒品危害防制條例案件，經檢察官提起公訴（99
年度毒偵字第3394號），嗣因被告就被訴事實為有罪陳述，經本
院告知簡式審判程序意旨並聽取公訴人及被告之意見後，本院合
議庭裁定由受命法官獨任依簡式審判程序審理，判決如下：
    主  文
梁永生施用第一級毒品，累犯，處有期徒刑拾壹月。
    事  實
一、梁永生前於民國89年間因施用毒品案件，經本院裁定送觀察
    、勒戒後，認有繼續施用毒品傾向，再以89年度毒聲字第85
    33號裁定令入戒治處所施以強制戒治，復經本院以90年度毒
    聲字第2137號裁定停止戒治，所餘戒治期間付保護管束，嗣
    又經本院以90年度毒聲字第4394號裁定撤銷停止戒治，令入
    戒治處所施以強制戒治，於91年6 月22日執行完畢，並經臺
    灣高雄地方法院檢察署檢察官以91年度戒毒偵字第646 號為
    不起訴處分確定。又於前揭強制戒治執行完畢釋放後5 年內
    之96年3 月17日施用第一級毒品，經本院以96年度訴字第21
    87號判處有期徒刑10月，減為有期徒刑5 月確定。又因恐嚇
    案件，經本院以95年度訴緝字第210 號判處有期徒刑1 年，
    減為有期徒刑6 月確定；及因妨害自由案件，經臺灣高等法
    院高雄分院以96年度上訴字第1930號判處有期徒刑1 年2 月
    ，減為有期徒刑7 月確定。又於96年間因傷害案件，經本院
    以96年度簡字第4592號判處有期徒刑10月，減為有期徒刑5
    月確定。另犯竊盜案件，經本院以96年度易字第3503號判處
    有期徒刑10月確定。上開各罪接續執行，於98年12月1 日縮
    短刑期假釋出監，並付保護管束，於98年12月24日保護管束
    期滿，假釋未經撤銷執行完畢。詎猶不知悔改，復基於施用
    第一級毒品之犯意，於99年4 月21日凌晨2 時許，在其位於
    高雄市○○區○○路1 之2 號住處內，以將第一級毒品海洛
    因摻水置於針筒內注射之方式，施用海洛因1 次。嗣於99年
    4 月21日清晨5 時許，在高雄縣大寮鄉○○村○○街5 號前
    ，因行跡可疑為警盤查，發現其有毒品前科，為毒品調驗列
    管人口，經徵得其同意採尿送驗後，結果呈嗎啡、可待因陽
    性反應。
二、案經高雄縣政府警察局林園分局移送臺灣高雄地方法院檢察
    署檢察官偵查起訴。
    理  由
一、本件被告梁永生所犯係死刑、無期徒刑、最輕本刑為3 年以
    上有期徒刑以外之罪，其於準備程序中就被訴事實為有罪之
    陳述，經法官告知簡式審判程序之旨，並聽取公訴人及被告
    之意見後，經本院合議庭裁定由受命法官獨任進行簡式審判
    程序，合先敘明。
二、上揭犯罪事實業據被告於本院審理時坦承不諱，且被告為警
    查獲後，經採其尿液送驗結果，呈現嗎啡、可待因陽性反應
    ，有高雄縣政府警察局林園分局大寮分駐所偵辦毒品案件尿
    液採證檢驗對照表、臺灣檢驗科技股份有限公司濫用藥物實
    驗室- 高雄99年5 月6 日第KH/2010/00000000號濫用藥物尿
    液檢驗報告各1 份在卷可稽（見偵卷第6 、7 頁），足見被
    告上開任意性自白與事實相符，得為認定被告犯罪之依據。
    是以，被告施用第一級毒品之犯行堪以認定。
三、按海洛因係毒品危害防制條例第2 條第2 項第1 款所稱之第
    一級毒品，依法不得持有、施用。次按毒品危害防制條例於
    92年7 月9 日修正公布，自93年1 月9 日施行，其中第20條
    、第23條將施用毒品之刑事處遇程序，區分為「初犯」及「
    5 年內再犯」、「5 年後再犯」。依其立法理由之說明：「
    初犯」，經觀察、勒戒或強制戒治後，應為不起訴處分或不
    付審理之裁定；經觀察、勒戒或強制戒治執行完畢釋放後，
    「5 年內再犯」者，因其再犯率甚高，原實施之觀察、勒戒
    及強制戒治既已無法收其實效，爰依法追訴或裁定交付審理
    。至於經觀察、勒戒或強制戒治執行完畢釋放後，「5 年後
    再犯」者，前所實施之觀察、勒戒或強制戒治已足以遮斷其
    施用毒品之毒癮，為期自新及協助其斷除毒癮，仍適用「初
    犯」規定，先經觀察、勒戒或強制戒治之程序。從而依修正
    後之規定，僅限於「初犯」及「5 年後再犯」二種情形，始
    應先經觀察、勒戒或強制戒治程序。倘被告於5 年內已再犯
    ，經依法追訴處罰，縱其第3 次（或第3 次以上）再度施用
    毒品之時間，在初犯經觀察、勒戒或強制戒治執行完畢釋放
    5 年以後，已不合於「5 年後再犯」之規定，且因已於「5
    年內再犯」，顯見其再犯率甚高，原實施觀察、勒戒或強制
    戒治，已無法收其實效，即應依該條例第10條處罰（最高法
    院95年度第7 次刑事庭會議決議參照）。查本件被告有如事
    實欄所載，受強制戒治執行完畢釋放後5 年內，又於96年間
    因施用毒品案件，經本院以96年度訴字第2187號判處有期徒
    刑10月，減為有期徒刑5 月確定之事實，有臺灣高等法院被
    告前案紀錄表1 份在卷可憑，足認其再犯率甚高，原實施觀
    察、勒戒、強制戒治程序，顯無法遮斷其毒癮而收其實效，
    則其本件於前揭時、地再度施用海洛因之犯行，即非屬該條
    例第20條第3 項所稱「5 年後再犯」之情形，揆諸前揭最高
    法院決議意旨，自應依該條例第10條之規定予以追訴處罰。
    從而，本件事證明確，被告涉犯毒品危害防制條例第10條第
    1 項之罪，應堪認定。
四、核被告所為，係犯毒品危害防制條例第10條第1 項之施用第
    一級毒品罪。其為施用而持有第一級毒品之低度行為，應為
    其施用之高度行為所吸收，不另論罪。又被告有如事實欄所
    載，受有期徒刑執行完畢之事實，有臺灣高等法院被告前案
    紀錄表附卷可參，其受徒刑之執行完畢，5 年內故意再犯本
    件有期徒刑以上之罪，為累犯，應依刑法第47條第1 項加重
    其刑。爰審酌被告前有施用毒品前科，素行不佳，有上開臺
    灣高等法院被告前案紀錄表可參，其經觀察、勒戒、強制戒
    治及刑之執行後，仍未能徹底戒絕毒品，再犯本件施用第一
    級毒品罪，顯見其無戒毒悔改之意，且其施用毒品造成家庭
    負擔，對於國家、社會有潛在之危險及影響，行為實有不該
    ，惟念被告於本院審理時尚能坦承犯行，犯後態度尚可，且
    其本次施用毒品，戕害一己之身體健康，尚無證據證明於施
    用毒品後犯案害及他人，並考量其犯罪動機、目的、所生危
    害，及自稱國中肄業、羈押前在廟裡畫圖、日薪新臺幣1,50
    0 元等一切情狀（見本院卷第56頁），量處如主文所示之刑
    ，以示懲儆。
據上論斷，應依刑事訴訟法第299 條第1 項前段、第273 條之1
第1 項，毒品危害防制條例第10條第1 項，刑法第11條前段、第
47條第1 項，判決如主文。
本案經檢察官王兆琳到庭執行職務。
中    華    民    國    99    年    12    月    16    日
                      刑事第十庭      法  官  周佳佩
以上正本證明與原本無異。
如不服本判決應於收受判決後10日內向本院提出上訴書狀，並應
敘述具體理由。其未敘述上訴理由者，應於上訴期間屆滿後20日
內向本院補提理由書(均須按他造當事人之人數附繕本)「切勿逕
送上級法院」。
中    華    民    國    99    年    12    月    16    日
                                      書記官  李承悌
附錄本案論罪科刑法條：
毒品危害防制條例第10條第1 項
施用第一級毒品者，處6 月以上5 年以下有期徒刑。

司法院資訊處製作；財團法人民間司法改革基金會備份。
